臺灣高雄地方法院刑事判決　　　　　　　96年度訴字第1681號
公　訴　人　臺灣高雄地方法院檢察署檢察官
被　　　告　乙○○
　　　　　　　　　　（現於臺灣高雄看守所羈押中）
上列被告因毒品危害防制條例案件，經檢察官提起公訴（96年度
毒偵字第959 、1098號），及移送併辦（96年度毒偵字第4258、
6152號），本院判決如下：
    主  文
乙○○施用第一級毒品，累犯，處有期徒刑壹年貳月，扣案之第
一級毒品海洛因壹包（檢驗前淨重零點零玖柒公克、檢驗後淨重
零點零柒公克）、壹包（檢驗前淨重零點壹零參公克、檢驗後淨
重零點零柒陸公克）、參包（檢驗前淨重分別為零點零參貳公克
、零點零貳陸公克、零點零捌參公克，檢驗後淨重分別為零公克
、零公克、零點零伍肆公克），均沒收銷燬之。又施用第二級毒
品，累犯，處有期徒刑肆月。應執行有期徒刑壹年伍月，扣案之
第一級毒品海洛因壹包（檢驗前淨重零點零玖柒公克、檢驗後淨
重零點零柒公克）、壹包（檢驗前淨重零點壹零參公克、檢驗後
淨重零點零柒陸公克）、參包（檢驗前淨重分別為零點零參貳公
克、零點零貳陸公克、零點零捌參公克，檢驗後淨重分別為零公
克、零公克、零點零伍肆公克），均沒收銷燬之。
    事  實
一、乙○○於民國81年間因違反麻醉藥品管理條例案件，經本院
    以81年度訴字第1776號判處有期徒刑6 年3 月，並經上訴駁
    回確定，於84年6 月29日因縮短刑期假釋出監，假釋期間並
    付保護管束，復於假釋期間再因違反麻醉藥品管理條例案件
    ，經本院分別以85年度易字第1371號、86年度訴字第240 號
    判處有期徒刑4 月、7 月確定，前開假釋並經撤銷，於86年
    5 月6 日入監執行，於88年8 月17日再因縮短刑期假釋出監
    ，嗣於假釋期間內之88年間因施用毒品案件，經本院以88年
    度毒聲字第7617號裁定送觀察、勒戒後，認有繼續施用毒品
    之傾向，再經本院以88年毒聲字第8160號裁定施以強制戒治
    ，嗣經裁定停止戒治，所餘期間付保護管束，於89年11月2
    日保護管束期滿未經撤銷視為已執行完畢，並經台灣高雄地
    方法院檢察署檢察官以89年度戒毒偵字第1243號為不起訴處
    分確定，而前開假釋另經撤銷，於90年5 月22日縮刑期滿徒
    刑執行完畢出監；再因施用毒品案件，經本院以91年度毒聲
    字第2035號裁定送強制戒治，嗣經停止戒治，所餘期間付保
    護管束，於92年5 月14日保護管束期滿未經撤銷視為已執行
    完畢，另經本院以91年度訴字第1517號判處有期徒刑10月、
    6 月，並定其應執行刑為有期徒刑1 年2 月確定在案，於95
    年6 月17日縮刑期滿徒刑執行完畢。猶不知戒絕毒癮，明知
    海洛因及甲基安非他命分別係毒品危害防制條例第2 條第2
    項第1 款及第2 款所分別明定之第一級毒品及第二級毒品，
    不得持有、施用，竟於強制戒治執行完畢釋放後5 年內，復
    基於反覆、延續施用第一級毒品海洛因之單一行為決意，自
    96年1 月7 日11、12時許起至同年4 月4 日22時許止，以每
    日施用1 至3 次或數日施用1 次之頻率，在高雄市○○區○
    ○街135 巷15號住處，以將第一級毒品海洛因摻入香菸內吸
    食之方式，施用第一級毒品海洛因數次；另基於反覆、延續
    施用第二級毒品甲基安非他命之單一行為決意，自96年1 月
    7 日16時50分許前當日之某時起至96年1 月16日18時30分許
    為警查獲時止，以每日施用1 次之頻率，在上開住處，以將
    第二級毒品甲基安非他命放置於鋁箔紙內點火燒烤吸食煙氣
    之方式，施用第二級毒品甲基安非他命數次。嗣於96年1
    月7 日16時50分許，在高雄市鹽埕區○○○○○路口，因形
    跡可疑，經警攔查，自其身上扣得第一級毒品海洛因1 包（
    檢驗前淨重0.097 公克、檢驗後淨重0.07公克），並徵得其
    同意採集尿液送驗，結果呈嗎啡及甲基安非他命陽性反應；
    於96年1 月16日18時30分許，在高雄市○○區○○路與同
    愛街口，因形跡可疑，經警攔查，自其身上扣得第一級毒品
    海洛因1 包（檢驗前淨重0.103 公克、檢驗後淨重0.076 公
    克），並徵得其同意採集尿液送驗，結果呈嗎啡及甲基安非
    他命陽性反應；於96年4 月5 日14時許，在高雄市○○區
    ○○路81號前，因形跡可疑，經警攔查，自其身上扣得第一
    級毒品海洛因3 包（檢驗前淨重分別為0.032 公克、0.026
    公克、0.083 公克，檢驗後淨重分別為0 公克、0 公克、0.
    054 公克），並徵得其同意採集尿液送驗，結果呈嗎啡陽性
    反應；於96年4 月6 日14時20分許，在高雄市○○區○○
    路170 巷28號3 樓，因警方查緝郭國課涉犯之毒品案件，徵
    得在場被告之同意採集尿液送驗，結果呈嗎啡陽性反應，而
    悉上情。
二、案經高雄市政府警察局鹽埕分局、三民第一分局、三民第二
    分局報請臺灣高雄地方法院檢察署檢察官偵查起訴及移送併
    辦，經被告為有罪之陳述後，本院裁定依簡式審判程序審理
    。
    理  由
一、按被告乙○○所為係犯死刑、無期徒刑、最輕本刑為3 年以
    上有期徒刑以外之罪，其於準備程序中就被訴事實為有罪之
    陳述，經受命法官告知簡式審判程序之旨，並聽取公訴人、
    被告之意見後，本院合議庭認為適宜由受命法官獨任進行簡
    式審判程序，依刑事訴訟法第273 條之1 第1 項規定，裁定
    由受命法官獨任進行審判程序，合先敘明。
二、上揭事實，業據被告於本院審理時供承不諱，且被告於96年
    1 月7 日16時50分許、96年1 月16日18時30分許，為警查獲
    後所採集之尿液，經送檢驗之結果，均呈嗎啡及甲基安非他
    命陽性反應，96年4 月5 日14時許、96年4 月6 日14時20分
    許為警查獲後所採集之尿液，經送檢驗之結果，則均呈嗎啡
    陽性反應，有高雄市立凱旋醫院96年1 月22日A00000000 號
    濫用藥物尿液檢驗報告及毒品尿液編號姓名對照表、高雄市
    立凱旋醫院96年1 月29日A00000000 號濫用藥物尿液檢驗報
    告及96年度毒品防制條例尿液送驗編號與真實姓名對照表、
    高雄市立凱旋醫院96年4 月23日A00000000 號濫用藥物尿液
    檢驗報告及濫用藥物尿液檢體監管紀錄表、高雄市立凱旋醫
    院96年4 月23日A00000000 號濫用藥物尿液檢驗報告及高雄
    市政府警察局三民第二分局查獲毒品涉嫌人基本資料對照表
    各1 份附卷可稽，而於96年1 月7 日、同年1 月16日、同年
    4 月5 日扣案之海洛因5 包，經送請高雄市立凱旋醫院檢驗
    結果，均呈海洛因陽性反應，亦有該院0000000000、000000
    0000、000000000000號濫用藥物成品檢驗鑑定書3 紙在卷可
    稽。是被告之任意性自白核與事實相符，並堪認與起訴及併
    案事實均為同一事實，應堪採信。本案事證明確，被告上開
    施用毒品犯行，堪以認定。
三、按觀察、勒戒或強制戒治執行完畢釋放後，5 年內再犯毒品
    危害防制條例第10條施用毒品之罪者，應依法追訴，毒品危
    害防制條例第23條第2 項定有明文。本件被告經本院裁定送
    觀察、勒戒及強制戒治，最後一次之強制戒治係於92年5 月
    14日戒治期滿乙節，此有臺灣高雄地方法院檢察署刑案資料
    查註紀錄表、全國施用毒品案件紀錄表及臺灣高等法院被告
    前案紀錄表等件在卷可參，是被告於送強制戒治執行完畢釋
    放後，5 年內再犯本件施用毒品罪行，依前開法條之規定，
    應依法追訴，本院就被告本件施用毒品犯行，自得依法論罪
    科刑。
四、論罪科刑：
  (一)按95年7 月1 日修正施行之刑法已刪除連續犯之規定，被告
    上開多次施用第一級毒品海洛因之犯行，本院爰審酌：1.毒
    品危害防制條例第2 條第1 項規定的毒品，本具有成癮性，
    故毒品危害防制條例所規定之施用毒品行為本質上應即具有
    因毒品成癮而反覆施用之性質；2.參酌最高法院95年度台上
    字第1079號判決揭示「刑事法若干犯罪行為態樣，本質上原
    具有反覆、延續實行之特徵，立法時既予特別歸類，定為犯
    罪構成要件之行為要素，則行為人基於概括之犯意，在密切
    接近之一定時、地持續實行之複次行為，倘依社會通念，於
    客觀上認為符合一個反覆、延續性之行為觀念者，於刑法評
    價上，即應僅成立一罪。學理上所稱「集合犯」之職業性、
    營業性或收集性等具有重複特質之犯罪均屬之，例如經營、
    從事業務、收集、販賣、製造、散佈等行為概念者是」之意
    旨及最高法院71年台上字第2837號判例、92年度台上字第67
    44號判決意旨所揭示「行為人主觀上就同一犯罪構成事實，
    以單一行為之數個舉動接續進行，以實現一個犯罪構成要件
    ，侵害同一法益，客觀上亦認係實施一個犯罪行為」之接續
    犯概念。而毒品危害防制條例所規定處罰之施用毒品行為固
    具有反覆實施之性質，然各次施用毒品之行為係為滿足各單
    次毒癮發作所致，各次施用毒品行為係各自獨立，尚難認係
    同一行為之數次舉動，換言之，施用毒品行為與上揭接續犯
    之概念有別，而集合犯與連續犯之區別則在於立法者已將本
    質上具有反覆、延續實行之特徵予特別歸類而定為犯罪構成
    要件之行為要素，且依社會通念於客觀上認為符合一個反覆
    、延續性之行為觀念者即應僅成立集合犯之一罪，反之則係
    連續犯，準此，毒品危害防制條例既依成癮性、濫用性及對
    社會危害性而將毒品分為四級，且僅規定處罰施用第一、二
    級毒品，足見毒品危害防制條例所處罰施用第一、二級毒品
    ，其構成要件之行為要素係具有成癮、濫用之反覆、延續實
    行。本案被告各該施用第一級毒品海洛因及第二級毒品甲基
    安非他命犯行之期間，仍持續每日施用，均未曾間斷，至地
    點則均在被告住處，在時、空上，具密接關係，在此段期間
    中，被告別無因施用毒品遭警查獲而中斷其犯行、犯意之情
    事，則被告之各該施用第一級毒品海洛因及第二級毒品甲基
    安非他命之犯行間，顯係分別出於反覆、延續施用該種毒品
    之單一行為決意至明，從而在行為概念上，應分別評價認係
    包括一罪之集合犯，較符合社會通念，也較為合理。
  (二)核被告所為施用第一級毒品海洛因及第二級毒品甲基安非他
    命之行為，係犯毒品危害防制條例第10條第1 項之施用第一
    級毒品海洛因罪及同條第2 項之施用第二級毒品甲基安非他
    命罪。其持有第一級毒品海洛因及第二級毒品甲基安非他命
    之低度行為，分別為施用第一級毒品海洛因及第二級毒品甲
    基安非他命之高度行為所吸收，不另論罪。再公訴意旨及併
    案意旨雖指被告係自96年1 月7 日某時回溯48、96小時內之
    某時點起至96年1 月16日20時30分回溯48、96小時內之某時
    ，有施用第一級毒品海洛因及第二級毒品甲基安非他命之行
    為，另於96年4 月4 日22時許（96年度毒偵字第4258號）、
    96年4 月6 日17時12分許回溯24小時內（96年度毒偵字第61
    52號），有施用第一級毒品海洛因之行為，惟被告係於96年
    1 月7 日11、12時及當日某時分別施用第一級、第二級毒品
    ，業如前述，公訴意旨未予明確指明施用時間，尚有未洽，
    又被告於96年4 月4 日22時許施用第一級毒品海洛因後，分
    別於96年4 月5 、6 日為警查獲並採集尿液送驗，而於尿液
    中得檢驗出海洛因反應之時間為服用後2 至4 天，此為本院
    於承辦毒品案件中所已知，是被告辯稱96年4 月6 日檢驗當
    次亦為同年月4 日所施用者之言，自非無據，故96年4 月6
    日併案之犯罪事實與96年4 月4 日併案之犯罪事實，二者應
    屬同一，又公訴及併案意旨並未及於被告在此期間各次之施
    用毒品犯行，惟此與經起訴之部分既屬集合犯之實質上一罪
    關係，本院爰併審理之。被告所犯施用第一級毒品海洛因及
    第二級毒品甲基安非他命之犯行，犯意各別，罪名有異，構
    成要件不同，應予分論併罰。再被告因施用毒品案件，經本
    院以91年度訴字第1517號判處有期徒刑10月、6 月，並定其
    應執行刑為有期徒刑1 年2 月確定在案，於95年6 月17日縮
    刑期滿徒刑執行完畢，此有臺灣高等法院被告前案紀錄表可
    按，其於上開應執行之有期徒刑執行完畢後5 年以內，故意
    再犯本件有期徒刑以上刑之罪，為累犯，各應依刑法第47條
    之規定加重其刑。爰審酌被告經觀察、勒戒及強制戒治後，
    仍未能戒絕其毒癮而仍多次違犯施用毒品罪，足證前開保安
    處分措施及處刑均已難矯治其惡性，惟念其於犯罪後坦承犯
    行及所犯為自戕行為等一切情狀，分別量處如主文所示之刑
    ，並定其應執行之刑，以資懲儆。又本條例施行前，經通緝
    而未於中華民國96年12月31日以前自動歸案接受偵查、審判
    或執行者，不得依本條例減刑，中華民國96年罪犯減刑條例
    第5 條定有明文。查被告於上開條例於96年7 月16日施行前
    之同年6 月26日經本院以96年雄院隆刑業緝字第710 號發布
    通緝，並於96年8 月13日經警通緝到案，有本院通緝稿、高
    雄市政府警察局前鎮分局通緝案件移送書暨附件各1 份在卷
    可稽，故被告上開犯行固係於96年4 月26日前所為，然被告
    既係於減刑條例施行前經通緝並緝獲到案，自無前開減刑條
    例之適用，併此敘明。
五、查本案於96年1 月7 日、同年1 月16日、同年4 月5 日分別
    扣得之海洛因5 包，經送請高雄市立凱旋醫院檢驗結果，均
    呈海洛因陽性反應，業如前述，其等之包裝袋顯留有該毒品
    之殘渣，而與其上殘留之毒品，衡情已難以分析剝離，亦無
    析離實益，當應整體視為毒品，不問屬於犯人與否，均應依
    毒品危害防制條例第18條第1 項前段之規定宣告沒收銷燬之
    。
據上論斷，應依刑事訴訟法第273 條之1 第1 項、第299 條第1
項前段，毒品危害防制條例第10條第1 項、第2 項、第18條第1
項，刑法第11條、第47條第1 項、第51條第5 款，中華民國96年
罪犯減刑條例第5 條，判決如主文。
本案經檢察官甲○○到庭執行職務。
中　　華　　民　　國　　96　　年　　8　　月　  30 　　日
                  刑事第十三庭  法　官  郭宜芳
以上正本證明與原本無異。
如不服本判決應於收受本判決後10日內向本院提出上訴書狀，並
應敘述具體理由，如未敘述上訴理由者，應於上訴期間屆滿後20
日內補提理由書狀於本院（均須按他造當事人之人數附繕本）「
切勿逕送上級法院」。
中　　華　　民　　國　　96　　年　　8　　月　  30   　日
                                書記官  陳素徵
附錄本判決論罪法條全文：
毒品危害防制條例第10條：
施用第一級毒品者，處6月以上5年以下有期徒刑。
施用第二級毒品者，處3年以下有期徒刑。
